【裁判字號】    95,簡上,73
【裁判日期】    950719
【裁判案由】    違反動產擔保交易法
【裁判全文】
臺灣屏東地方法院刑事判決    95年度簡上字第73號
上  訴  人  臺灣屏東地方法院檢察署檢察官
被      告  甲○○
上列上訴人因被告違反動產擔保交易法案件，不服本院95年簡字
第456 號中華民國95年3 月31日刑事簡易判決（95年度偵字第
1024 號）提起上訴，本院判決如下：
    主  文
上訴駁回。
    事實及理由
一、本件經本院審理結果，認原審以被告確實有之犯行，依動產
    擔保交易法第38條之規定，判處被告拘役30日，如易科罰金
    以銀元300 元折算一日，其認事、用法、量刑等均無不當，
    應予維持，並引用後附第一審判決所載之事實、理由及證據
    ，惟補充說明於後。
二、
（一）法律適用之比較:
  1.按行為後法律有變更者，適用行為時之法律。但行為後之法
    律有利於行為人者，適用最有利於行為人之法律，刑法第2
    條第1 項定有明文，茲因本件論罪科刑所適用刑法法律有下
    列變更，爰比較新舊法如下：
 （1）關於罰金刑之科刑標準，94年2 月2 日經總統公布，並於
      95年7 月1 日施行之修正後刑法第33條第5 款係規定「罰
      金：新臺幣1,000 元以上，以百元計」，而修正前同條款
      係規定「罰金：1 元（銀元，即新台幣3 元）以上」之規
      定，是關於罰金最低本刑部分，修正後之規定較不利被告
      ，故依上開刑法第2 條第1 項本文規定，就動產擔保交易
      法第38條之罰金刑部分，應適用修正前刑法第33條第5款
      規定科處。
 （2）關於易科罰金之折算標準，94年2 月2 日經總統公布，並
      於95年7 月1 日施行之修正後刑法第41條第1 項修正提高
      為「以新臺幣1,000 元、2,000 元、3,000 元折算一日」
      ，並刪除「因身體、教育、職業或家庭之關係，執行顯有
      困難者」之條件，第2 項增訂「前項規定於數罪併罰，其
      應執行之刑未逾6 月者，亦適用之」，而修正前刑法第41
      條第1 項規定「得以1 元以上3 元以下折算1 日（復依修
      正前罰金罰鍰提高標準條例第2 條規定，係就原定數額提
      高為100 倍折算1 日即銀元100 元以上300 元以下折算1
      日）」，故關於易科罰金折算標準，以修正前之折算標準
      對被告較為利，故應依刑法第2 條第1 項本文規定，適用
      修正前刑法第41條第1 項前段、罰金罰鍰提高標準條例第
      2 條規定，定其易科罰金之折算標準。
 （3）是經本院綜合比較結果，認本件應適用修正前之刑法規定
      論處。
（二）檢察官上訴意旨雖以：被告於向告訴人聲請新台幣（以下
      同）30萬元之汽車貸款後，僅繳納4 期，即拒不繳全，並
      於94 年8月8 日將設定動產抵押之車輛，以5 萬元之代價
      典當，使告訴人追索無著，致受有損害，原審僅判處拘役
      30日，量刑顯有過輕，應將原審判決撤銷，並求刑有期徒
      刑3 月等語。惟刑之量定，係實體法上賦予事實審法院得
      為自由裁量之事項，倘其未有逾越法律所規定之範圍，或
      濫用其權限，即不得任意指摘為違法。查本件被告雖有公
      訴人所指之違反動產擔保交易法情事，但告訴人出借被告
      款項時，既知要求被告依動產擔保交易法之規定，提供汽
      車設定動產擔保，以確保其債權，顯已有意於被告無法或
      無意清償欠款時，占有並進而強制執行該擔保物以保障債
      權，而本件被告所違法出質之汽車既已經公訴人查明係典
      當予屏東縣之永順當鋪，告訴人自可依法就擔保物求償，
      是尚難認為告訴人必受有被告剩餘債務全額（274719元）
      之損害，故原審法院依職權量處被告拘役30日，並依修正
      前之刑法第41條第1 項及修正前罰金罰鍰提高標準條例第
      1 條前段、第2 條之規定，諭知易科罰金之折算標準，並
      無違法或顯然失出之情形，檢察官上訴指摘原審法院量刑
      過輕，並無理由，自應駁回。（原審法院就前述法律修正
      後之規定，雖未及比較適用，然經比較新舊法之結果，適
      用舊法之規定，對被告並無不利，亦即原審法院適用舊法
      之規定，並無不當，尚難認有違法之處）。
三、被告經合法傳喚，無正當理由不到庭，爰不待其到庭逕為判
    決。
據上論斷，應依刑事訴訟法第455 之1 第3 項、第368 條、第
371 條，判決如主文。
本案經檢察官王光傑到庭執行職務。
中    華    民    國    95    年    7     月    19    日
                  刑事庭審判長法  官  莊鎮遠
                              法  官  王以齊
                              法  官  劉敏芳
以上正本證明與原本無異。
不得上訴。
中    華    民    國    95    年    7     月    19    日
                              書記官  薛慧茹


司法院資訊處製作；財團法人民間司法改革基金會備份。
